【裁判字號】    98,交抗,741
【裁判日期】    980323
【裁判案由】    違反道路交通管理處罰條例
【裁判全文】
臺灣高等法院交通事件裁定             98年度交抗字第741號
抗  告  人
即  異議人
即受處分人  甲○○
上列抗告人因違反道路交通管理處罰條例案件，不服台灣板橋地
方法院，中華民國97年12月31日所為裁定（97年度交聲更字第56
號），提起抗告，本院裁定如下：
    主  文
抗告駁回。
    理  由
一、按人行道係指為專供行人通行之騎樓、走廊，及劃設供行人
    行走之地面道路，與人行天橋及人行地下道；又人行道不得
    臨時停車，且禁止臨時停車處所及設有禁止停車標誌之處所
    ，均不得停車。道路交通管理處罰條例第三條第三款，道路
    交通安全規則第一百十一條第一項第一款、第一百十二條第
    一款、第四款分別定有明文。次按汽車（含機車）在設有禁
    止停車標誌之處所停車者，處六百元以上一千二百元以下罰
    鍰，道路交通管理處罰條例第五十六條第一項第四款亦有明
    文。
二、經查：抗告人即異議人即受處分人甲○○於民國九十七年五
    月五日十一時二十四分許，將其所騎用ＧＪＮ－四一三號機
    車，停放在設有禁止停車標誌之臺北市○○○路○段一百號
    週邊騎樓上，經臺北市停車管理處交通助理員拍照採證後，
    逕行舉發抗告人違反道路交通管理處罰條例第五十六條第一
    項第四款規定乙節，有違規採證照片三幀及臺北市政府交通
    局九十七年五月七日北市交停字第一ＡＤ一八四六七三號舉
    發違反道路交通管理事件通知單一紙在卷可稽。而抗告人固
    坦承系爭機車於上述時、地停車之事實，惟其於異議狀指稱
    ：臺北市○○○路○段一百號周邊並未設有禁止停放機車標
    誌，而且還劃有停放機車格，抗告人被舉發違規停放機車之
    位置原劃有停放機車格，但被商家塗銷，因此被罰實在很冤
    枉。同一地點抗告人之前被舉發違規停車（舉發單號為一Ａ
    Ｄ一八八四五二號），但經抗告人申訴後，臺北市停車管理
    處回覆認因違規事實不甚明確，而以免罰結案，相同事件卻
    有不同認定，實在令人難以信服云云。於抗告狀則稱：原審
    認台北市停車管理處未在騎樓規劃停車位，惟抗告人所拍攝
    照片，除了有抗告人被舉發停車的位置外，還有旁邊有劃出
    機車停車格停放一排機車，且臺北市停車管理處另案覆函亦
    表示經派員現場實際查勘，違規事實不甚明確，同意撤銷舉
    發北市交停字第一ＡＤ一八八四五二號舉發通知單，請予明
    確查察云云。惟長安東路二段（松江路－建國北路）等五條
    路段於九十六年七月三十一日起實施騎樓、人行道禁停機車
    管制，並在現場設置「騎樓、人行道（停放區除外）禁止停
    車標誌牌」，且於實施管制當天即加強取締騎樓及人行道停
    放區以外之違規停車等情，業據台北市政府停車管理處於九
    十六年七月十日發布公告，而為眾所周知之事。核與臺北市
    停車管理處九十七年五月二十七日北市停四字第０九七三二
    七六七六００號書函載稱：「查道路交通安全規則第112 條
    第1項第4款規定『設有禁止停車標誌、標線處所不得停車』
    ，旨揭路段（指臺北市○○○路○段一百號周邊）已實施『
    機車退出騎樓、人行道」之禁止停車管制，騎樓及人行道均
    回歸行人專用，並已於道路沿線設置禁止停車標誌牌，除『
    機、慢車停放區』外，一律禁止停放車輛，故機車應於道路
    設置之機車彎或所規劃之機車停車格標線內停放。經查採證
    照片顯示，旨揭車輛（指抗告人所有ＧＪＮ－四一三號機車
    ）未依上開規定而於人行道禁止停車範圍，已構成違規停車
    ‧‧‧」等語相符，並有所附本件舉發違規之彩色採證照片
    三幀存卷可稽（見九十七年交聲字第一五三四號卷第八頁、
    本院九十七年度交抗字第一一一一號卷第十四、十五頁），
    足認上開違規地點早經台北市政府停車管理處於九十六年七
    月十日發布公告自同年月三十一日起實施騎樓、人行道禁停
    機車管制，則抗告人空言稱於九十七年五月五日被舉發違規
    停放機車之位置原劃有停放機車格，但被商家塗銷云云，核
    屬無據，亦非可採。另按車輛停放線之線型、設置圖例，道
    路交通標誌標線號誌設置規則第七十八條定有明文，惟觀諸
    本件採證照片所示，明顯可見該處已設有「騎樓禁止停車」
    標誌牌（並以雙向箭頭指示禁停範圍），而抗告人機車停放
    地點係在騎樓上，且該處地面並未劃設機器腳踏車停放線，
    亦無任何白色機車停車格塗銷之痕跡，足認上開機車停車處
    之騎樓，確係禁止停車、禁止臨時停車之處所無訛。再者，
    抗告人於原審所提出拍攝照片顯示該址周邊之部分區段劃設
    有機車停車格，惟並不包括抗告人所停放機車之位置（見九
    十七年交聲字第一五三四號卷第十五頁下幀照片、第十六頁
    上幀照片、第十七頁下幀照片等騎樓左側樑柱上設有信箱狀
    物體之區段），且上開拍攝照片中劃設有機車停車格之區段
    ，乃均自人行道沿道路邊緣起劃設至騎樓樑柱止，均無阻礙
    行人在騎樓行走之正常通道，核與抗告人所有機車係沿騎樓
    邊緣停放，向騎樓內部延伸而阻礙行人在騎樓行走之正常通
    道明顯不同，在在均證明抗告人停放位置不符台北市政府上
    開公告、規劃，亦無原即設置機車停車位，後遭塗銷之可能
    。綜上，臺北市○○○路○段一百號周邊已於道路沿線設置
    「騎樓禁止停車」標誌牌，除特許設置之『機、慢車停放區
    』外，一律禁止停放車輛，故機車應於道路設置之機車彎或
    所規劃之機車停車格標線內停放。惟抗告人未依規定將其所
    有機車停放於上開機車停車格內，而將之停放在騎樓禁止停
    車區域內，核屬違規停車無訛。至於抗告人舉出臺北市停車
    管理處北市停四字第０九七三二九五五０００號函，認為抗
    告人所有ＧＪＮ－四一三號重型機車於九十七年五月七日停
    放長安東路二段一百號周邊，因違規事實不甚明確，該處同
    意從寬認定撤銷舉發云云，惟此與前揭公告、舉發資料及抗
    告人所拍攝照片所顯示之客觀情狀均不符，抗告人確有在未
    劃設有機車停車格之騎樓區段違規停車之事實，法院依法自
    亦不受其拘束。是抗告人主張比附援引他案之認定結果，難
    謂妥適，此部分所辯，亦無理由。原審基此認原處分機關依
    法裁處抗告人罰鍰新台幣六百元，並無不當，而駁回抗告人
    之異議，經核並無違誤，本件抗告，為無理由，應予駁回。
三、據上論結，應依道路交通案件處理辦法第26條，刑事訴訟法
    第412條，裁定如主文。
中    華    民    國    98    年    3     月    23    日
                  刑事第十庭審判長法  官  楊炳禎
                                  法  官  朱光仁
                                  法  官  陳春秋
以上正本證明與原本無異。
不得再抗告。
                                  書記官  李家敏
中    華    民    國    98    年    3     月    24    日


司法院資訊處製作；財團法人民間司法改革基金會備份。
